【裁判字號】    95,易,452
【裁判日期】    951031
【裁判案由】    毒品危害防制條例
【裁判全文】
臺灣基隆地方法院刑事判決               95年度易字第452號
公  訴  人  臺灣基隆地方法院檢察署檢察官
被      告  乙○○
                    （現在臺灣基隆監獄基隆分監執行中）
上列被告因違反毒品危害防制條例案件，經檢察官提起公訴（95
年度毒偵字第1566號），本院合議庭裁定由受命法官獨任進行簡
式審判程序，茲判決如下：
    主  文
乙○○持有第一級毒品，累犯，處有期徒刑肆月。扣案之第一級
毒品海洛因包（合計淨重零點捌壹公克）沒收銷燬之。又施用
第二級毒品，累犯，處有期徒刑陸月。扣案之第二級毒品安非他
命類壹包（毛重零點陸伍公克）沒收銷燬之。應執行有期徒刑捌
月。扣案之第一級毒品海洛因包（合計淨重零點捌壹公克）暨
第二級毒品安非他命類壹包（毛重零點陸伍公克）均沒收銷燬之
。
    事  實
一、乙○○前因施用第二級毒品案件，經觀察、勒戒後，認無繼
    續施用毒品傾向，於88年10月21日釋放出所，並由臺灣基隆
    地方法院檢察署檢察官於88年10月18日以88年度毒偵緝字第
    7 號為不起訴處分確定。復因連續施用第二級毒品及持有第
    一級毒品案件，施用毒品部分經觀察、勒戒後，認有繼續施
    用毒品傾向，再經交付強制戒治（於90年4月7日因停止戒治
    交付保護管束期滿而執行完畢，另發監執行另案徒刑），並
    由臺灣基隆地方法院檢察署檢察官提起公訴，本院於89年 6
    月19日以89年度易字第244號各判處有期徒刑7月，應執行有
    期徒刑1年，經其提起上訴，惟於89年9月21日因其撤回上訴
    而確定，乙○○發監執行後，於90年11月3 日縮短刑期執行
    完畢。再因施用第二級毒品案件，經本院於93年4月5日以93
    年度基簡字第90號判處有期徒刑6月確定，於93年5月26日易
    科罰金執行完畢（成立累犯）。嗣又因施用第二級毒品案件
    ，經本院於94年12月22日以94年度易字第489 號判處有期徒
    刑7月，經其提起上訴後，於95年4月18日因其撤回上訴而確
    定，目前在監執行中。詎乙○○猶不知悔改，復於95年8 月
    3 日15時許，在基隆市○○路向不詳姓名之人購得第一級毒
    品海洛因3包（合計淨重0.81 公克）後，即非法持有之。又
    另行起意，於95年8月3日22時許，在基隆市○○○路349巷5
    號8 樓住處，以將第二級毒品安非他命類放入錫箔紙上用火
    燒烤吸其煙霧方式，非法施用第二級毒品安非他命類1 次。
    嗣於95年8月4日14時10分左右，乙○○騎乘機車行經基隆市
    ○○路、仁四路口為警盤檢查獲，並扣得其所有之第一級毒
    品海洛因3包（合計淨重0.81公克）及第二級毒品安非他命
    類1包（毛重0.65公克）。
二、案經基隆市警察局第一分局報告臺灣基隆地方法院檢察署檢
    察官偵查終結提起公訴。
    理  由
一、本案被告乙○○所犯者非為死刑、無期徒刑、最輕本刑為 3
    年以上有期徒刑之罪或高等法院管轄第一審案件，其於準備
    程序進行中，先就被訴事實為有罪之陳述，經告知其簡式審
    判程序之旨，並聽取公訴人之意見後，本院依刑事訴訟法第
    273條之1第1 項之規定，裁定由受命法官獨任進行簡式審判
    程序，合先敘明。
二、認定事實所依據之證據及理由：
  (一)被告自白：被告於本院審理中自白其於上述時、地持有第一
    級毒品海洛因及施用第二級毒品安非他命類之犯行，其任意
    自白核與下列事證相符，可採為證據。
  (二)尿液檢驗結果：昭信科技顧問股份有限公司濫用藥物尿液檢
    體檢驗報告1 紙，足證被告經警查獲後採集之尿液經檢驗結
    果，呈施用第二級毒品安非他命類代謝後之安非他命、甲基
    安非他命陽性反應。
  (三)扣案之屬被告所有之第一級毒品海洛因3包（淨重0.81 公克
    ，有卷附法務部調查局鑑定書可憑），第二級毒品安非他命
    類1包（毛重0.65 公克，有卷附毒品初步鑑驗報告單可佐）
    。足認被告確有持有第一級毒品海洛因及施用第二級毒品安
    非他命類之犯行。
  (四)臺灣高等法院被告前案紀錄表。可證被告確有如事實欄所載
    之觀察勒戒、強制戒治、徒刑執行等情形。
三、論罪及科刑之理由：
  (一)依最高法院95年5月9日作成之95年度第7 次刑事庭會議決定
    略以：按毒品危害防制條例於92年7月9日修正公布，自93年
    1月9日起施行，其中第20條、第23條將施用毒品之刑事處遇
    程序，區分為「初犯」及「5年內再犯」、「5年後再犯」。
    依其立法理由之說明：「初犯」，經觀察、勒戒或強制戒治
    後，應為不起訴處分或不付審理之裁定；經觀察、勒戒或強
    制戒治執行完畢釋放後，「5 年內再犯」者，因其再犯率甚
    高，原實施之觀察、勒戒及強制戒治既已無法收其實效，爰
    依法追訴或裁定交付審理。至於經觀察、勒戒或強制戒治執
    行完畢釋放後，「5 年後再犯」者，前所實施之觀察、勒戒
    或強制戒治已足以遮斷其施用毒品之毒癮，為期自新及協助
    其斷除毒癮，仍適用「初犯」規定，先經觀察、勒戒或強制
    戒治之程序。從而依修正後之規定，僅限於「初犯」及「 5
    年後再犯」二種情形，始應先經觀察、勒戒或強制戒治程序
    。倘被告於5年內已再犯，經依法追訴處罰，縱其第3次（或
    第3 次以上）再度施用毒品之時間，在初犯經觀察、勒戒或
    強制戒治執行完畢5年以後，已不合於「5年後再犯」之規定
    ，且因已於「5 年內再犯」，顯見其再犯率甚高，原實施觀
    察、勒戒或強制戒治，已無法收其實效，即應依該條例第10
    條處罰。
  (二)本案依卷附臺灣高等法院被告前案紀錄表所示，被告乙○○
    確有如事實欄所載前因施用毒品案件，迭經觀察、勒戒及強
    制戒治程序，其最後一次係於90年4月7日因停止戒治交付保
    護管束期滿而執行完畢（另發監執行另案徒刑），其後，又
    因數度施用毒品案件，先後經本院於89年6 月19日以89年度
    易字第244號判處應執行有期徒刑1年（經其提起上訴，惟於
    89年9月21日因其撤回上訴而確定）、93年4月5 日以93年度
    基簡字第90號判處有期徒刑6 月確定、94年12月22日以94年
    度易字第489號判處有期徒刑7月（經其提起上訴後，於95年
    4 月18日因其撤回上訴而確定）。是依上開(一)說明，本案被
    告前次強制戒治之執行完畢釋放日為90年4月7日，與本案施
    用毒品時間即95年8月3日之時間差距固已逾5 年，惟因被告
    前於93年、94年間，因施用毒品案件而經本院分別判處有期
    徒刑確定，依上開決議意旨，被告本次再犯施用毒品之罪，
    並不該當「5 年後再犯」之規定，且因觀察、勒戒或強制戒
    治程序已無法收其實效，應逕依毒品危害防制條例第10條之
    規定處罰，故檢察官依同條例第23條第2 項之規定提起公訴
    ，應屬適法。
  (三)查海洛因、安非他命類分別係毒品危害防制條例第2條第2項
    第1款、第2款所定之第一級、第二級毒品。核被告所為，係
    犯毒品危害防制條例第11條第1 項之持有第一級毒品罪及第
    10條第2 項之施用第二級毒品罪。被告非法持有安非他命類
    之低度行為，應為非法施用安非他命類之高度行為所吸收，
    不另論處。被告所犯上開2 罪，犯意各別、行為互殊、罪名
    有異，應分論併罰之。被告有事實欄所載之科刑執行情形，
    有臺灣高等法院被告前案紀錄表在卷可稽，其於受有期徒刑
    之執行完畢後，5 年內再故意犯有期徒刑以上之本罪，為累
    犯，應依刑法第47條第1 項規定加重其刑。審酌被告犯罪之
    動機，曾有施用毒品前科仍不思悔改，一再持有、施用毒品
    ，所犯係戕害自身健康，尚未危及他人，及其犯後態度等一
    切情狀，分別量處如主文所示之刑，並定其應執行刑，以示
    懲儆。扣案之第一級毒品海洛因3包（合計淨重0.81 公克）
    ，第二級毒品安非他命類1包（毛重0.65 公克），均應依毒
    品危害防制條例第18條第1項前段之規定宣告沒收銷燬之。
據上論斷，依刑事訴訟法第273條之1第1項、第299條第1 項前段
，毒品危害防制條例第10條第2項、第11條第1項、第18條第1 項
前段，刑法第11條、第51條第5款、第47條第1項，判決如主文。
本案經檢察官甲○○到庭執行職務。
中    華    民    國    95    年    10    月    31    日
                  刑事第三庭法  官  王福康
以上正本證明與原本無異。
對於本件判決如有不服，應於收受送達後10日內，向本院提出上
訴書狀，上訴於臺灣高等法院，並按他造當事人人數附具繕本。
中    華    民    國    95    年    10    月    31    日
                            書記官  施鴻均
【附錄論罪法條】
毒品危害防制條例第10條第2項：
    施用第二級毒品者，處 3 年以下有期徒刑。
毒品危害防制條例第11條第1項：
    持有第一級毒品者，處3年以下有期徒刑、拘役或新臺幣5萬
    元以下罰金。


司法院資訊處製作；財團法人民間司法改革基金會備份。
